臺灣高等法院民事裁定　　　　　　　　　 96年度抗字第868號
　　抗　告　人　乙○○
上列抗告人因與丙○○等間假扣押事件，對於中華民國96年3月
22日臺灣新竹地方法院96年度裁全字第675號裁定提起抗告，本
院裁定如下：
    主  文
原裁定廢棄。
丙○○、甲○○、丁○○於原法院之聲請駁回。
聲請及抗告訴訟費用由相對人丙○○、甲○○、丁○○負擔。
    理  由
一、相對人丙○○、甲○○、丁○○等三人聲請意旨略以：抗告
    人於民國94年10月間以其嫺熟土地業務、知悉第三人龍昇星
    亞太資產管理股份有限公司（下稱龍昇星公司）之債務人施
    尊雄及保證人施金山、黃其興有新台幣（下同）3,450萬元
    之借款債權及其從屬權利，現正由臺灣新竹地方法院民事執
    行處就施尊雄及黃其興所有坐落於新竹縣竹東鎮○○段406
    之2地號等31筆土地實施強制執行中，因已進行二次減價拍
    賣及強制管理公告應買程序，均無人應買等情，並基於詐取
    財產上不法利益之意圖，利用相對人對於買受債權業務完全
    陌生、對抗告人深信不疑之機會，勸誘相對人與其各出資
    500萬元買受上開債權，相對人乃於94年10月及11月間分三
    次以匯款或簽發支票方式，各將500萬元交付予抗告人，委
    由抗告人辦理相關作業。嗣相對人要求抗告人提出帳目、辦
    理結算事宜時，抗告人表示已無餘款可供返還，相對人乃自
    行調閱、核對相關資料後，發現抗告人並未出資500萬元且
    有浮報帳目之情形，抗告人於相對人提出質問後，竟拒不交
    待其自己500萬元之資金流向，及提出向龍昇星公司簽訂之
    債權讓與契約與龍昇星公司之收款收據憑證，並揚言脫產，
    相對人自得請求抗告人履行其500萬元之出資及請求返還不
    法之利益10萬元。相對人為免日後有不能強制執行之虞，爰
    聲請就上開金額即510萬元之範圍內，准就抗告人之財產予
    以假扣押等情。
二、抗告人則以：相對人聲請本件假扣押裁定，固已提出土地清
    冊、土地登記謄本及出資憑證為證，惟相對人並未釋明所主
    張假扣押之原因事實，及上開土地清冊、土地登記謄本、出
    資憑證與其所主張損害賠償原因事實有何因果關係，則原裁
    定仍以相對人已盡相當之釋明，並為准許本件假扣押聲請之
    裁定，自有未洽等語。
三、債權人就金錢請求或得易為金錢請求之請求，欲保全強制執
    行者，固得聲請假扣押，但非有日後不能強制執行或甚難執
    行之虞者，不得為之，且債權人就請求及假扣押之原因，應
    釋明之，該釋明如有不足，而債權人陳明願供擔保或法院認
    為適當者，法院得定相當之擔保，命供擔保後為假扣押，此
    觀民事訴訟法第522條第1項、第523條第1項及第526條第1項
    、第2項之規定即明。參諸該第526條第2項規定，係於92年2
    月7日修正民事訴訟法時將原規定之「債權人雖未為前項釋
    明，如就債務人所應受之損害已供法院所定之擔保者，得命
    假扣押」，修正為現行規定，即見債權人聲請假扣押，仍應
    先釋明至使法院信其請求及假扣押之原因大致為適當始可。
    僅於其釋明不足時，法院為補強計，始得命供擔保（該條項
    立法理由參照）。非謂法院於債權人未為釋明，僅陳明願供
    擔保時，即得為命提供擔保之假扣押之裁定。相對人主張對
    抗告人有損害賠償債權，固提出土地登記簿謄本、新竹國際
    商業銀行匯款副通知書、合作金庫銀行存款憑條、郵政踦行
    匯款申請書等證據。然上開證據，僅在釋明其有匯款予抗告
    人之事實，就抗告人何以有日後不能強制執行或甚難執行之
    虞，僅空言「抗告人揚言脫產」云云，並未釋明。依上開說
    明，本件假扣押之聲請，尚難准許。原裁定未就上開假扣押
    要件逐一審究，即准許相對人假扣押之聲請，尚有未洽。抗
    告意旨指摘原裁定不當，聲明廢棄，為有理由，應由本院將
    原裁定廢棄，駁回相對人在原法院之聲請。
四、據上論結，本件抗告為有理由。爰裁定如主文。
中　　華　　民　　國　　96　　年　　6 　　月　　12　　日
                    民事第九庭
                        審判長法  官    黃熙嫣
                              法  官    陳玉完
                              法  官    呂太郎
正本係照原本作成。
本裁定除以適用法規顯有錯誤為理由，並經本院許可外，不得再
抗告。如提起再抗告，應於收受後10日內委任律師為訴訟代理人
向本院提出再抗告狀。並繳納再抗告費新台幣一千元。
中　　華　　民　　國　　96　　年　　6 　　月　　15　　日
　　　　　　　　　　　　　　　書記官    黃千鶴
